【裁判字號】    97,交聲,447
【裁判日期】    970509
【裁判案由】    違反道路交通管理處罰條例聲明異議
【裁判全文】
臺灣臺北地方法院交通事件裁定         97年度交聲字第447號
原處分機關  臺北市交通事件裁決所
異  議  人
即受處分人  乙○○
上列異議人即受處分人因違反道路交通管理處罰條例案件，對於
臺北市交通事件裁決所民國 97年2月13日所為之處分（原處分案
號：北市裁四字第裁22-Z00000000號）聲明異議，本院裁定如下
：
    主  文
異議駁回。
    理  由
一、按汽車在行駛途中，不得驟然或任意變換車道，如欲超越前
    車或變換車道時，應先顯示方向燈告知前後車輛，並保持安
    全距離及間隔，方得超越或變換車道，高速公路及快速公路
    交通管制規則第11條定有明文。又按「汽車行駛於高速公路
    、快速公路或設站管制之道路，不遵使用限制、禁止、行車
    管制及管理事項之管制規則而有下列行為者，處汽車駕駛人
    新臺幣（下同）三千元以上六千元以下罰鍰：‥‥四、未依
    規定變換車道。‥‥」，亦經道路交通管理處罰條例第33條
    第1項第4款所明文規定，而汽車駕駛人駕駛汽車違反道路交
    通管理處罰條例第 33條第1項規定者，除應依該條所規定之
    罰鍰處罰外，並應予記違規點數 1點，復為道路交通管理處
    罰條例第63條第1項第1款所明定。
二、本件異議人即受處分人乙○○，於民國 96年4月26日23時30
    分，駕駛車號 5772-EB號自用一般小客貨車行經國道一號南
    下 42.44公里處，因未依規定變換車道，為內政部警政署國
    道公路警察局第一警察隊執勤員警錄影採後攔停，依道路交
    通管理處罰條例第33條第1項第4款規定制單舉發。嗣經原處
    分機關認受處分人有上開違規行為，遂於 97年2月13日依上
    開條例第 33條第1項第4款、第63條第1項之規定，裁處受處
    分人罰鍰6000元並記違規點數1點。
三、本件受處分人經傳喚未到庭，僅前於 97年2月26日具狀聲明
    異議略稱：當初國道一隊執勤員警取締時，異議人就有異議
    ，請裁罰單位提出裁罰證明等云云。經查：受處分人於96年
    4月26日23時30分許，駕駛車牌號碼5772-EB自用一般小客貨
    車，行駛於國道一號南下 42.44公里處，未依規定變換車道
    之事實，業據證人即當時攔停舉發受處分之內政部警政署國
    道公路警察局第一警察隊員警丙○○、甲○○於本院調查時
    到庭具結證稱：「（問丙○○：提示本件舉發單，是否你所
    舉發？）本件是我填單告發，當時由我與甲○○警員一起在
    現場攔查舉發」、「（問丙○○：請說明舉發過程？）當時
    我與甲○○警員於國道一號南下42公里處巡邏，發現一部黑
    色自小客車變換車道前均未使用方向燈即直接變換車道，當
    時晚上十一時許，我們沒有開啟警用燈，即尾隨其後以車上
    攝影機記錄其未打方向燈違規變換車道之過程，本件受處分
    人未打方向燈變換車道之次數超過 3次以上，我們認定其有
    違規，並非一時疏忽所致，有當庭庭呈之錄影光碟一片可資
    證明」、「（問丙○○：當時視野如何？）當時天候、視距
    及路況均正常，視距可達 500公尺以上，且受處分人車輛就
    在我們前方，可以清楚辨識受處分人車輛當時的狀況」、「
    （問丙○○：受處分人有無發現後面有警車尾隨？）因為晚
    上我們沒有開啟警用燈，所以受處分人只能看到後車車燈，
    沒有仔細查看，應該無法發現有警車尾隨」、「（問甲○○
    ：你當時是否與丙○○警員一起於現場執勤舉發？）是的」
    、「（問甲○○：如可認定受處分人確實有任意變換車道且
    未打方向燈達 3次以上之情事？）我們巡邏車跟在受處分人
    車輛後面，第 1次發現受處分人車輛變換車道未打方向燈，
    我們便尾隨其車後開始以車上錄影方式存證，繼續發現受處
    分人變換車道未打方向燈，因其次數達 3次以上，我們才進
    行攔查舉發，且受處分人車輛當時方向燈均無故障，因為當
    我們將其攔查時，受處分人車輛停下來後，其 4個方向燈均
    能正常開啟」等語綦詳（見97年5月7日本院訊問筆錄），本
    院參諸證人丙○○、甲○○警員與受處分人間不僅未有任何
    怨隙，且係毫不相識之人，衡情證人應無設詞攀誣，或虛構
    違規事實陷害受處分人之理，況警員執行公務時，本身即受
    有行政懲處責任之監督，且渠等到庭具結作證，更係以刑事
    責任擔保其證言之真實性，故證人丙○○、甲○○警員之前
    開證述內容，應可採信。又證人所提之受處分人違規當時之
    採證錄影光碟，經本院勘驗內容，發現受處分人確有駕駛車
    牌號碼5772-EB自用一般小客貨車，行駛於國道一號南下42.
    44公里處，超過 3次以上變換車道未打方向燈之違規行為，
    核與證人之證述相符，且前開執勤員警跟拍時，並未任意開
    啟警用燈，當無僅因員警開啟警用燈行車於後，即令受處分
    人誤認有緊急情況而須立即讓道之可能；再者，交通違規行
    政爭訟之舉證責任原理，應非如刑事案件中，必須超越任何
    合理懷疑，始可為有罪判決之嚴格程度，而係應與民事訴訟
    之舉證責任原理相類似，亦即基本上應就行政機關與人民所
    各自主張有利於己之事實，分配其應盡之舉證責任，而非逕
    予準用刑事訴訟上之「無罪推定」原則，此觀諸行政訴訟法
    第136條，規定行政訴訟程序準用民事訴訟法第277條舉證責
    任分配原則之立法意旨，即可明瞭，基此，受處分人前開空
    言異議，實無可採，此外，並有內政部警政署國道公路警察
    局96年4月26日公警局交字第Z00000000號舉發違反道路交通
    管理事件通知單、臺北市交通事件裁決所 97年2月13日北市
    裁四字第裁22-Z00000000號違反道路交通管理事件裁決書各
    1 件附卷可考，而受處分人於本院調查時未到庭亦未舉證本
    件舉發有何虛偽、錯誤，是以本件事證明確，受處分人有行
    駛於高速公路未依規定變換車道之違規行為，堪以認定，從
    而原裁決機關即臺北市交通事件裁決所據此引用道路交通管
    理處罰條例第 33條第1項第4款、第63條第1項之規定裁處受
    處分人罰鍰 6000元，併記違規點數1點，核無違誤，本件受
    處分人之異議為無理由，應予駁回。
據上論斷，應依道路交通案件處理辦法第19條，裁定如主文。
中    華    民    國    97    年    5     月    9     日
                  交通法庭    法  官  詹慶堂
上正本證明與原本無異。
如不服本裁定，應於裁定送達後5日內向本院提出抗告狀。
                              書記官  羅欣宜
中    華    民    國    97    年    5    月     12    日


司法院資訊處製作；財團法人民間司法改革基金會備份。
